【裁判字號】    90,台上,1851
【裁判日期】    900329
【裁判案由】    走私
【裁判全文】
最高法院刑事判決                                九十年度台上字第一八五一號
    上  訴  人  甲○○
    選任辯護人  林復華律師
右上訴人因走私案件，不服台灣高等法院高雄分院中華民國八十九年十一月二十八日
第二審更審判決（八十九年度上更(一)字第二九六號，起訴案號：台灣高雄地方法院檢
察署八十八年度偵字第一一一六一號），提起上訴，本院判決如左：
    主  文
上訴駁回。
    理  由
按刑事訴訟法第三百七十七條規定，上訴於第三審法院，非以判決違背法令為理由，
不得為之。是提起第三審上訴，應以原判決違背法令為理由，係屬法定要件。如果上
訴理由狀並未依據卷內訴訟資料，具體指摘原判決不適用何種法則或如何適用不當，
或所指摘原判決違法情事，顯與法律規定得為第三審上訴理由之違法情形，不相適合
時，均應認其上訴為違背法律上之程式，予以駁回。本件上訴人甲○○上訴意旨略稱
：(一)、「盈得勝號」漁船船東陳美惠固否認僱用上訴人走私，惟上訴人於民國八十九
年十月二十日在原審調查中供出上情後，同為該船股東即陳美惠之姊陳美華，於同年
月二十五日利用不詳姓名之人，以上訴人名義書寫信函寄予原審法院法官。又上訴人
於原審之選任辯護人曾聲請查明：上訴人在第一審之選任辯護人是否陳美惠為其聘請
。原審對上情未予查明，復未說明不予採信之理由，有調查未盡及理由不備之違誤。
(二)、原判決僅憑高雄關稅局函文之內容，暨查獲警員羅盛有所證稱之內容，即認定北
緯二十二度四十分，東經一一八度五十分非屬我國海域，並認定上訴人之自白與事實
相符，其採證於法有違。(三)、上訴人前未受有期徒刑以上刑之宣告，因知識淺薄，生
活困苦，一時貪利，聽命於陳美惠而觸刑章，上訴人之一子已歿，且配偶多病，須上
訴人撫養，上訴人患有心血管冠狀動脈症狀，原判決未斟酌上訴人犯罪之一切情狀，
亦未依法予以宣告緩刑，有違罪刑相當之原則。上訴人經此教訓，當會謹慎守法，核
無再犯之虞，為此聲請鈞院為緩刑之宣告云云。
惟查：原判決認定上訴人與范雄輝、韓德豎、薛祖德及另一不詳姓名之成年人等人，
有如原判決事實欄所記載之共同私運管制物品進口逾公告數額犯行，係以上訴人於警
訊、偵查及法院審理中，對上揭犯行均坦承不諱，核與證人即共犯韓德豎、查獲警員
羅盛有等人，所分別證述之情節相符，並有如原判決附表所示之洋菸十萬八千九百六
十包扣案可資佐證，而上揭洋菸緝獲時完稅價格總額為新台幣（下同）二百零一萬八
千八百六十四元，已逾十萬元之管制進口物品公告數額，有財政部高雄關稅局八十九
年九月五日關緝字第八九○六○八八一號函可證。又北緯二十二度四十分、東經一一
八度五十分非屬我國海域，亦有財政部高雄關稅局八十八年七月十三日高普海字第八
八一○三三六二號函可稽，是上訴人之自白核與事實相符，堪以採信。上訴人於原審
固又供稱：係陳美惠以十五萬元之代價僱用伊等走私洋菸云云，惟上情為陳美惠所否
認，而本件走私洋菸係上訴人出海後與不詳船隻自行接洽，已據上訴人於警訊、偵查
、第一審及原審更審前供述明確。又共犯范雄輝、韓德豎、薛祖德等人於原審亦供稱
：伊等係出海捕魚，不知陳美惠有無指示上訴人接駁私運洋菸等情，而陳美惠部分亦
經台灣高雄地方法院檢察署檢察官為不起訴處分確定，有該署檢察官八十八年度偵字
第一一一六一號不起訴處分書在卷可按。上訴人於原審始改稱上情，並未能提出確切
證據以實其說，尚難採信等情，予以綜合之判斷。因而撤銷第一審關於上訴人部分之
判決，改判論處上訴人共同私運管制物品進口逾公告數額罪刑，已於判決內說明其所
憑之證據及其認定之理由甚詳，從形式上觀察，並無違背法令之情形。又證據之取捨
及證據之證明力如何，均屬事實審法院得自由裁量、判斷之職權，苟其此項裁量、判
斷，並不悖乎通常一般之人日常生活經驗之定則或論理法則，又於判決內論其何以
作此判斷之心證理由者，即不得任意指摘其為違法，據為提起第三審上訴之合法理由
。原判決綜合前述各項證據資料，論斷不能證明係陳美惠僱用上訴人為走私犯行；上
訴人接駁走私洋菸地點非屬我國海域，乃其採證職權之合法行使，不容任意指為違法
。又刑事訴訟法第三百七十九條第十款所謂應調查之證據，係指該證據與待證事實有
重要關係，在客觀上應予調查者而言。上訴人於原審之選任辯護人雖曾聲請查明，上
訴人在第一審之選任辯護人是否陳美惠所聘請；及另具狀陳稱：陳美華曾以上訴人名
義書寫陳情書予原審法院云云，然原審認上情並不足以證明係陳美惠僱用上訴人為本
件犯行，而敘明上訴人並未能提出確切證據以實其說，已如前述。且原審於最後審判
期日調查證據完畢開始辯論前，審判長問上訴人及其選任辯護人尚有何證據聲請調查
，上訴人及其選任辯護人均答稱：「無」（原審上更(一)卷第一○二頁），原審因認無
再調查上情之必要，所踐行之訴訟程序難謂於法有違。而本院為法律審，上訴人在本
院又為此爭執，自非依據卷內資料執為指摘之合法上訴第三審理由。此外關於量刑輕
重，乃事實審法院得依職權裁量之事項，苟已斟酌刑法第五十七條各款所列情狀而未
逾越法定刑度，即不得任意指為違法。原判決於理由欄內已載明：「審酌被告甲○○
係船長，為圖私利私運管制物品進口，破壞社會經濟、政府稅收，惟念被告無前科紀
錄，素行良好，犯後坦承犯行，表示悔悟，及其犯罪動機、目的、手段，所生危害等
一切情狀，量處如主文第二項所示之刑」，已就刑法第五十七條所規定之事項予以綜
合考量，不得謂原判決未依上開規定予以審酌及記載。至是否宣告緩刑，本屬法院裁
量之職權。如單純未宣告緩刑，亦不生違法問題。本件上訴意旨對原審之論斷，究係
違背何種法則或如何適用法則不當，並未依據卷內資料具體指摘，徒憑己意，或就原
判決已有說明之事項，或就原審判斷證據證明力之合法職權行使，漫指其違法，重為
單純事實上之爭執，難謂係適法上訴第三審之理由，其上訴違背法律上之程式，應予
駁回。又本院既從程序上為上訴駁回之判決，上訴人所請併為緩刑宣告，即無從斟酌
，附此敘明。
據上論結，應依刑事訴訟法第三百九十五條前段，判決如主文。
中      華      民      國     九十     年      三      月    二十九    日
                              最高法院刑事第四庭
                                  審判長法官  林  茂  雄
                                        法官  丁  錦  清
                                        法官  王  居  財
                                        法官  張  祺  祥
                                        法官  郭  毓  洲
      右正本證明與原本無異
                                              書  記  官
中      華      民      國     九十     年      四      月      四      日


司法院資訊處製作；財團法人民間司法改革基金會備份。
